---
title: "MD-HT2"
output: html_document
date: "2024-02-08"
---

```{r setup, include=FALSE}
knitr::opts_chunk$set(echo = TRUE)
```

## Ejercicio 1 
Haga el preprocesamiento del dataset, explique qué variables no aportan información a la
generación de grupos y por qué. Describa con qué variables calculará los grupos.

```{r }

```

## Ejercicio 2
Analice la tendencia al agrupamiento usando el estadístico de Hopkings y la VAT (Visual Assessment
of cluster Tendency). Discuta sus resultados e impresiones.

```{r }

```

## Ejercicio 3
Determine cuál es el número de grupos a formar más adecuado para los datos que está trabajando.
Haga una gráfica de codo y explique la razón de la elección de la cantidad de clústeres con la que
trabajará.

```{r }

```

## Ejercicio 4
Utilice los algoritmos k-medias y clustering jerárquico para agrupar. Compare los resultados
generados por cada uno.

```{r }

```

## Ejercicio 5
Determine la calidad del agrupamiento hecho por cada algoritmo con el método de la silueta. Discuta
los resultados.

```{r }

```

## Ejercicio 6
Interprete los grupos basado en el conocimiento que tiene de los datos. Recuerde investigar las
medidas de tendencia central de las variables continuas y las tablas de frecuencia de las variables
categóricas pertenecientes a cada grupo. Identifique hallazgos interesantes debido a las
agrupaciones y describa para qué le podría servir.

```{r }

```
