---
title: "MD-HT2"
output: html_document
date: "2024-02-08"
---

``` {r }
library(cluster)
library(factoextra)
library(fpc)
if (!requireNamespace("hopkins", quietly = TRUE)) {
  install.packages("hopkins")
}
library(clustertend)
```

## Ejercicio 1 
Haga el preprocesamiento del dataset, explique qué variables no aportan información a la
generación de grupos y por qué. Describa con qué variables calculará los grupos.

```{r }
datos <- read.csv("movies.csv")

datos_procesados <- subset(datos, select = -c(id, originalTitle, title, homePage, originalLanguage, video, director, genres, productionCompany, productionCompanyCountry, productionCountry, releaseDate, actors, actorsCharacter, actorsPopularity))

# Convierte las columnas a enteros
datos_procesados$castWomenAmount <- as.integer(datos_procesados$castWomenAmount)
datos_procesados$castMenAmount <- as.integer(datos_procesados$castMenAmount)

datos_procesados[is.na(datos_procesados)] <- 0

```

id, original_title, title, homePage: Estas variables son identificadores únicos o URLs, los cuales no aportan información para la agrupación.

originalLanguage, video, director, genres, productionCompany, productionCompanyCountry, productionCountry, releaseDate, actors, actorsCharacter: Aunque estas variables podrían ofrecer insights interesantes, su alta cardinalidad complicarían el análisis de clustering.

popularity, budget, revenue, runtime, genresAmount, productionCoAmount, productionCountriesAmount, voteCount, voteAvg, actorsPopularity, actorsAmount, castWomenAmount, castMenAmount: Estas variables son cuantitativas y pueden aportar información valiosa para la formación de grupos, ya que reflejan aspectos cuantificables de las películas.


## Ejercicio 2
Analice la tendencia al agrupamiento usando el estadístico de Hopkings y la VAT (Visual Assessment
of cluster Tendency). Discuta sus resultados e impresiones.

```{r }

set.seed(123)
datos_muestra <- datos_procesados[sample(1:nrow(datos_procesados), 1000), ]

# Calcular la matriz de distancias para la muestra
dist_mat_muestra <- get_dist(datos_muestra)

# Visualizar la matriz de distancias
fviz_dist(dist_mat_muestra, gradient = list(low = "#00AFBB", mid = "white", high = "#FC4E07"))

```

## Ejercicio 3
Determine cuál es el número de grupos a formar más adecuado para los datos que está trabajando.
Haga una gráfica de codo y explique la razón de la elección de la cantidad de clústeres con la que
trabajará.

```{r }

```

## Ejercicio 4
Utilice los algoritmos k-medias y clustering jerárquico para agrupar. Compare los resultados
generados por cada uno.

```{r }

```

## Ejercicio 5
Determine la calidad del agrupamiento hecho por cada algoritmo con el método de la silueta. Discuta
los resultados.

```{r }

```

## Ejercicio 6
Interprete los grupos basado en el conocimiento que tiene de los datos. Recuerde investigar las
medidas de tendencia central de las variables continuas y las tablas de frecuencia de las variables
categóricas pertenecientes a cada grupo. Identifique hallazgos interesantes debido a las
agrupaciones y describa para qué le podría servir.

```{r }

```
